臺灣橋頭地方法院民事判決
111年度橋簡字第932號
原      告  簡瑋霆  
被      告  潘文田  
上列當事人間請求侵權行為損害賠償(交通)事件，本院於民國11
1年12月8日言詞辯論終結，判決如下：
    主  文
一、被告應給付原告新臺幣26萬9,650元，及自民國111年9月20
    起至清償日止，按年息5%計算之利息。
二、原告其餘之訴駁回。
三、訴訟費用由被告二負擔分之一，餘由原告負擔。
四、本判決第一項得假執行；但被告如以新臺幣26萬9,650元為
    原告預供擔保，得免為假執行。
    事實及理由
一、原告主張：被告於民國109年9月20日10時46分許，騎乘MHB-
    2191號機車，沿高雄市大社區和平路1 段由南往北方向行駛
    ，行經該路段與鳳加路之交岔路口欲左轉時，疏未注意機車
    行駛至交岔路口，其轉彎應依標誌或標線之規定行駛，及禮
    讓直行車先行，且未依照標誌規定（機車兩段式左轉），就
    貿然左轉，適有原告騎乘車牌號碼000-0000號大型重機車（
    下稱系爭機車），沿和平路一 段由南往北方向行駛至該處
    ，兩車因而發生碰撞，致原告人車倒地（下稱系爭交通事故
    ），受有頭部挫傷、左手拇指挫傷、右小指挫傷、右肘擦挫
    傷、右大腿擦挫傷之傷害（下稱系爭傷害），系爭機車亦因
    而毀損。原告因系爭交通事故，受有下列損害：㈠醫療費用
    新臺幣（下同）400元。㈡精神慰撫金10萬元。㈢系爭機車維
    修費用38萬元（全為零件費用）。爰依侵權行為法律關係，
    請求被告賠償48萬0,400元等語。並聲明：被告應給付原告4
    8萬0,400元，及自起訴狀繕本送達翌日起至清償日止，按年
    息5%計算之利息。
二、被告則以：對原告請求醫療費用400元不爭執，但原告請求
    之精神慰撫金數額過高，另我事發時看不出系爭機車有何毀
    損等語，資為抗辯。並聲明：原告之訴駁回。 
三、本院之判斷：
  ㈠按因故意或過失，不法侵害他人之權利者，負損害賠償責任
    ；汽車、機車或其他非依軌道行駛之動力車輛，在使用中加
    損害於他人者，駕駛人應賠償因此所生之損害，但於防止損
    害之發生，已盡相當之注意者，不在此限；不法侵害他人之
    身體或健康者，對於被害人因此喪失或減少勞動能力或增加
    生活上之需要時，應負損害賠償責任；不法侵害他人之身體
    、健康、名譽、自由、信用、隱私、貞操，或不法侵害其他
    人格法益而情節重大者，被害人雖非財產上之損害，亦得請
    求賠償相當之金額，民法第184條第1項前段、第192條之2、
    第193條第1項、第195條第1項前段分別定有明文。又按機車
    行駛至交岔路口，其轉彎，應依標誌或標線之規定行駛。道
    路交通安全規則第99條第2項定有明文。而機慢車兩段左轉
    標誌，用以告示左轉機車駕駛人應遵照號誌指示，在號誌顯
    示允許直行時先行駛至右前方路口之左轉待轉區等待，俟該
    方向號誌顯示允許直行後，再行續駛，以兩段方式完成左轉
    。道路交通標誌標線號誌設置規則第65條定有明文。
  ㈡經查，原告主張被告於上開時、地，疏未注意機車行駛至交
    岔路口，其轉彎應依標誌或標線之規定行駛，及禮讓直行車
    先行，且未依照標誌規定（機車兩段式左轉），適有原告騎
    乘系爭機車行駛至該處，兩造因而發生系爭交通事故，致原
    告受有系爭傷害，系爭機車亦因而毀損，嗣被告因系爭交通
    事故，造成原告受有系爭傷勢，經本院以系爭刑案審理後認
    犯刑法過失傷害罪，判處刑罰確定等情，為被告所不爭執，
    堪認被告疏未注意上開規定，駕車撞及原告，其過失行為與
    原告受有系爭傷勢，及系爭機車毀損結果間，具有相當因果
    關係，應負侵權行為損害賠償責任。
  ㈢茲就原告得請求被告賠償之項目、金額，敘述如下：
　　⒈原告請求醫療費用400元，為被告所不爭執，原告此一請求
      ，應予准許。
　　⒉精神慰撫金：
      ⑴按慰撫金之多寡，應斟酌雙方之身分、地位、資力與加
        害程度，及其他各種情形核定相當之數額，該金額是否
        相當，自應依實際加害情形與被害人所受之痛苦及雙方
        之身分、地位、經濟狀況等關係決定之（最高法院51年
        度台上字第223號判決先例意旨參照）。
　　　⑵本院審酌原告因被告之過失行為，發生系爭交通事故，
        致身體、健康受有損害，所受傷勢幸非嚴重，精神上受
        有相當之痛苦；並參以原告79年次，大學畢業，任職中
        鋼公司，月收入約3至4萬元，被告59年次，國中畢業，
        擔任臨時工，日收入約1,200至1,500元，並參本院依職
        權調取之稅務電子閘門財產所得調件明細表內顯示之兩
        造財產狀況，認原告請求10萬元之精神慰撫金，尚屬過
        高，應以8,000元為當。
    ⒊系爭機車維修費用：
　　　⑴原告主張其所有系爭機車因系爭交通事故倒地而毀損，
        支出維修費用38萬元乙節，業據其提出與所述相符之估
        價單、統一發票為證（見本院卷第13至15頁、第127頁
        ），被告雖辯稱事發時看不出系爭機車受損等語，然依
        卷附現場照片，可見系爭機車確傾倒於路面，車身多處
        受損（見本院卷第48頁至第59頁），而觀諸原告所提出
        上開估價單所載維修明細，修繕位置、項目亦無顯不合
        理之處，被告前揭所辯，並非可採。
　　　⑵又按請求賠償物被毀損所減少之價額，得以修復費用為
        估定之標準，但以必要者為限（如修理材料以新品換舊
        品，應予折舊）。查系爭機車毀損之維修費用為38萬元
        （全為零件費用），其材料係以新品代替舊品，故以修
        復費用為損害賠償之依據時，應扣除折舊。依行政院所
        頒固定資產耐用年數表及固定資產折舊率表，機械腳踏
        車之耐用年數為3年，而系爭汽車係108年7月出廠（見
        本院卷第115頁），迄毀損時即109年9月20日，已使用1
        年3月（出廠日期參酌民法第124條第2項規定，以108年
        7月15日計算，另參營利事業所得稅查核準則第95條第6
        項「固定資產提列折舊採用平均法、定率遞減法或年數
        合計法者，以1年為計算單位，其使用期間未滿1年者，
        按實際使用之月數相當於全年之比例計算之，不滿1月
        者，以月計」），依平均法計算其折舊結果（即以固定
        資產成本減除殘價後之餘額，按固定資產耐用年數表規
        定之耐用年數平均分攤，計算折舊額），每年折舊率為
        3分之1，則零件扣除折舊後之修復費用估定為26萬1,25
        0元【計算方式：1.殘價＝取得成本÷( 耐用年數＋1)即38
        0,000÷(3+1)≒95,000（小數點以下四捨五入）；2.折舊
        額 ＝(取得成本－殘價)×1/（耐用年數）×（使用年數）
        即(380,000－95,000) ×1/3×（1+3/12）≒118,750（小數
        點以下四捨五入）；3.扣除折舊後價值＝（新品取得成
        本－折舊額）即380,000－118,750＝261,250】，逾此數額
        之請求，即屬無據。
四、綜上所述，原告依侵權行為法律關係，請求被告給付26萬9,
    650元（計算式：醫療費用400元+精神慰撫金8,000元+系爭
    機車維修費用26萬1,250元=26萬9,650元），及自起訴狀繕
    本送達翌日即111年9月20日起（見本院卷第91頁）至清償日
    止，按年息5%計算之利息，為有理由，應予准許，逾此部分
    之請求，則無理由，應予駁回。
五、本件為依民事訴訟法第427 條第2 項適用簡易程序所為被告
    部分敗訴之判決，依同法第389 條第1 項第3 款，就原告勝
    訴部分依職權宣告假執行。並依職權宣告被告如供相當之擔
    保，得免為假執行。
六、本件事證已臻明確，兩造其餘主張陳述及所提之證據，經審
    酌後於本件判決結果無影響，爰不逐一論述，附此敘明。
七、據上論結，原告之訴為一部有理由，一部無理由，判決如主
    文。
中　　華　　民　　國　　111 　年　　12　　月　13 　　日
          　　橋頭簡易庭  法    官  張立亭  
以上正本係照原本作成。
如不服本判決，應於送達後20日內，向本院提出上訴狀並表明上
訴理由，如於本判決宣示後送達前提起上訴者，應於判決送達後
20日內補提上訴理由書（須附繕本）。
中　　華　　民　　國　　111 　年　　12　　月　　13　　日
      　　　　　　　　　　書　記　官  許雅瑩